臺灣高雄地方法院刑事判決　　　　　　　 96年度訴字第958號
公　訴　人　臺灣高雄地方法院檢察署檢察官
被　　　告　甲○○
　　　　　　　　　　（現羈押於台灣高雄看守所）
指定辯護人　本院公設辯護人　丙○○
上列被告因強盜等案件，經檢察官提起公訴（95年度偵字第
33296 號），本院判決如下：
    主  文
甲○○犯結夥攜帶兇器強盜罪，累犯，處有期徒刑捌年陸月。扣
案不具殺傷力空氣手槍壹支、安全帽壹頂、裝空氣手槍所用之手
提袋壹只，均沒收。
    事  實
一、甲○○前曾因違反毒品危害防制條例案件，經本院87年度訴
    字第2783號判決判處有期徒刑5 年4 月確定，於民國94年3
    月12日假釋付保護管束期滿執行完畢。竟仍不知悔改，與綽
    號「松仔」之石國慶（另案偵查中）及姓名年籍不詳、綽號
    「忠仔」之成年男子，基於意圖為自己不法所有之犯意聯絡
    ，於民國95年12月27日，由「忠仔」駕駛車牌號碼不詳之自
    用小客車，搭載甲○○及石國慶，自高雄市市區出發沿途伺
    機找尋犯案對象，嗣於翌日（28日）凌晨零時許，行經高雄
    縣仁武鄉○○村○○街附近時，適有丁○○駕駛車牌號碼69
    21-GA 號自用小客車搭載劉嘉媛欲返回家中，甲○○與石國
    慶、「忠仔」3 人見該車係賓士牌，於是一路尾隨至高雄縣
    仁武鄉○○村○○街540 號前，趁丁○○駕駛自用小客車停
    靠，丁○○、劉嘉媛準備下車之際，甲○○及石國慶隨即分
    別戴上渠等所有之安全帽，並分持客觀上足以對人之生命、
    身體及安全構成威脅，可供兇器使用不具殺傷力之空氣手槍
    各1 支（石國慶持有之槍枝及配戴之安全帽均未扣案）下車
    ，「忠仔」則駕車在附近等候接應。石國慶及甲○○下車後
    分別走向丁○○駕駛之上開自用小客車之左、右前車門，甲
    ○○持空氣手槍，喝令劉嘉媛趴在右前車門前，並交出身上
    之皮包【內有國民身分證、信用卡2 張、提款卡1 張、行動
    電話1 具、現金新台幣（下同）500 元】及手錶，以此脅迫
    方式，致使劉嘉媛心生畏懼達不能抗拒之程度，而將皮包及
    手錶交付予甲○○，石國慶則持空氣手槍1 支，喝令丁○○
    下車並交出身上之男用背包（內有國民身分證、駕駛執照、
    行車執照、全民健康保險卡、提款卡、信用卡、行動電話手
    機、現金約3,000 元）】、金項鍊及手錶，因丁○○未即交
    付，石國慶乃超出上開強盜之犯意聯絡而另起傷害之犯意朝
    丁○○後腦開槍，致丁○○受有頭皮撕裂傷，並再以空氣手
    槍指向丁○○頭部，以此強暴方式，致使丁○○心生畏懼達
    不能抗拒之程度，而將所有男用背包、金項鍊交予石國慶。
    甲○○、石國慶得手後，復要求丁○○及劉嘉媛分別趴在左
    、右前車門前，旋即逃逸，因甲○○逃逸途中跌倒，為尾隨
    在後之丁○○及據報前來之司法警察合力逮捕，並扣得甲○
    ○所有空氣手槍1 支、安全帽1 頂、裝空氣手槍所用之手提
    袋1 只及與本案無關之行動電話1 具及SIM 卡1 張。石國慶
    則搭上「忠仔」所駕駛之自用小客車逃離現場。
二、案經高雄縣政府警察局仁武分局報告臺灣高雄地方法院檢察
    署檢察官偵查起訴。
    理  由
一、證據能力部分：
(一)、按刑事訴訟法第159 條之5 規定，被告以外之人於審判外之
    陳述，雖不符前4 條之規定，而經當事人於審判程序同意作
    為證據，法院審酌該言詞陳述或書面陳述作成時之情況，認
    為適當者，亦得為證據。當事人、代理人或辯護人於法院調
    查證據時，知有第159 條第1 項不得為證據之情形，而未於
    言詞辯論終結前聲明異議者，視為有前項之同意。經查：本
    件證人丁○○、劉嘉媛、陳佑榮、陳其達於警詢所述，均為
    被告以外之人於審判外之陳述，屬傳聞證據，被告及辯護人
    知有不得作為證據之情形，而未於言詞辯論終結前聲明異議
    。本院斟酌上開被告以外之人於警詢所述，過程並無受不當
    外力之影響，認適合作為本案之證據，依前揭規定，認渠等
    之陳述應有證據能力。
(二)、按被告以外之人於偵查中向檢察官所為陳述，除顯有不可信
    之情況者外，得為證據，刑事訴訟法第159 條之1 第2 項定
    有明文。偵查中對被告以外之人所為之偵查筆錄，或被告以
    外之人向檢察官所提之書面陳述，性質上均屬傳聞證據。惟
    現階段刑事訴訟法規定檢察官代表國家偵查犯罪、實施公訴
    ，依法其有訊問被告、證人及鑑定人之權，證人、鑑定人且
    須具結，而實務運作時，檢察官偵查中向被告以外之人所取
    得之陳述，原則上均能遵守法律規定，不致違法取供，其可
    信度極高。職是，被告以外之人前於偵查中已具結而為證述
    ，除反對該項供述得具有證據能力之一方，已釋明「顯有不
    可信之情況」之理由外，不宜即遽指該證人於偵查中之陳述
    不具證據能力。證人劉嘉媛於偵查中以證人身分具結後之陳
    述，被告及辯護人均未曾提及檢察官在偵查時有不法取供之
    情形，且未釋明上開供述有顯不可信之情況，依前述說明，
    渠等於偵查中之證言自具有證據能力。
二、實體部分：
(一)、上揭事實，業據被告甲○○於警詢、偵查及本院審理時坦承
    不諱，核與證人丁○○、劉嘉媛、陳佑榮、陳其達等人分別
    於警詢、偵查證述之情節相符，並有不具殺傷力之空氣手槍
    1 支（槍枝管制編號：高鑑0000000000）、安全帽1 頂、手
    提袋1 只扣案可資佐證。足見被告之前開自白與事實相符，
    自得為論罪科刑之依據。被告前述犯行，事證已臻明確，應
    依法論科。
(二)、按刑法第321 條第1 項第3 款之攜帶兇器加重竊盜罪，係以
    行為人攜帶兇器竊盜為其加重條件，此所謂兇器，其種類並
    無限制，凡客觀上足對人之生命、身體、安全構成威脅，具
    有危險性之兇器均屬之，且祇須行竊時攜帶此種具有危險性
    之兇器為已足，並不以攜帶之初有行兇之意圖為必要（最高
    法院79 年 度台上字第5253號判例參照）；扣案之空氣手槍
    經高雄縣政府警察局鑑驗結果認為：送鑑槍枝1 支（槍枝管
    制編號高鑑0000000000）係仿BERETTA 廠M9外型製造之非制
    式空氣手槍，以彈匣氣室填充高壓氣體為發射動力，可發射
    直徑約6 mm彈丸，經實際試射，測得鋼珠（直徑約6mm 、重
    0.88公克）之發射速度分別為25、26、28公尺/ 秒，計算其
    動能分別為0.28、0.30、0.34焦耳，單位面積動能分別為0.
    97、1.05、1.22焦耳/ 平方公分，有該局96年1 月23日高縣
    警鑑字第0960071287號鑑定通知書附卷可稽（見偵卷第56至
    60頁）。該槍雖未達足以穿入豬隻皮肉層之彈丸單位面積動
    能24焦耳/ 平方公分，而不具殺傷力，然該槍枝長約21.5公
    分、槍高約14.5公分、槍管為塑膠材質、內襯金屬管，可發
    射直徑約6 公厘之鋼珠，持該槍枝敲擊人身或朝人體較脆弱
    之部位（如眼部）射擊，仍足以造成傷害，依前述說明，自
    屬兇器無誤（最高法院94年度台上字第1612號、95 年 度台
    上字第141 號判決可參）。被告與石國慶、「忠仔」於上揭
    時地，由被告、石國慶分別持不具殺傷力之空氣手槍脅迫劉
    嘉媛、對丁○○施以暴力，致使渠等不能抗拒而交付財物之
    行為，係犯刑法第328 條第1 項之強盜罪而有刑法第321 條
    第1 項第4 款、第3 款之加重情形，應論以刑法第330 條第
    1 項之結夥攜帶兇器強盜罪（起訴書引用法條雖漏未記載刑
    法第321 條第1 項第4 款之加重條件，然此部份業經公訴人
    當庭補充，附此敘明）。被告與石國慶、「忠仔」就上開犯
    行有犯意聯絡、行為分擔，為共同正犯。被告前曾因違反毒
    品危害防制條例案件，經本院87年度訴字第2783號判決判處
    有期徒刑5 年4 月確定，於94年3 月12日假釋付保護管束期
    滿執行完畢，有臺灣高等法院被告前案紀錄表在卷可稽，其
    受有期徒刑執行完畢後，於5 年以內故意再犯本件有期徒刑
    以上之罪，為累犯，應依刑法第47條第1 項之規定，加重其
    刑。爰審酌被告不思循正當途徑換取所需，結夥、攜帶兇器
    駕車伺機尋找犯案對象，強盜被害人財物，危害社會治安情
    節重大，惟念其犯後坦承犯行，且具體供出共犯石國慶之資
    料以供查緝，態度尚可，且被害人亦追回部分財物，損害已
    減輕等一切情狀，量處如主文所示之刑。扣案之不具殺傷力
    之空氣手槍1 支、安全帽1 頂、裝空氣手槍所用之手提袋1
    只，均係被告所有，業據被告於警詢時供述明確（見警卷第
    5 頁），且係供本件犯罪所用之物，均應依刑法第38條第1
    項第2 款之規定，均併予宣告沒收。至扣案行動電話1 具、
    SIM 卡1 張，因與本件強盜犯行無直接關聯；共犯石國慶所
    持有之空氣手槍1 支、配戴之安全帽1 頂，因均未扣案，為
    避免執行之困難，均不另為沒收之諭知，併予敘明。
據上論斷，應依刑事訴訟法299 條第1 項前段，刑法第28條、第
330 條第1 項、第47條第1 項、第38條第1 項第2 款，判決如主
文。
本案經檢察官乙○○到庭執行職務。
中　　華　　民　　國　　96　　年　　5 　　月　　10　　日
                  刑事第一庭    審判長法  官  陳明富
                                      法  官  王淑惠
                                      法　官  陳宛榆
以上正本證明與原本無異。
如不服本判決，應於判決送達後10日內，向本院提出上訴狀。
                                      書記官  劉甄庭
中　　華　　民　　國　　96　　年　　5 　　月　　11　　日
附錄本判決論罪之法條
中華民國刑法第330條
（加重強盜罪）
犯強盜罪而有第321 條第1 項各款情形之一者，處7 年以上有期
徒刑。
前項之未遂犯罰之。
中華民國刑法第321條
（加重竊盜罪）
犯竊盜罪而有左列情形之一者，處6 月以上、5 年以下有期徒刑
：
一  於夜間侵入住宅或有人居住之建築物、船艦或隱匿其內而犯
    之者。
二  毀越門扇、牆垣或其他安全設備而犯之者。
三  攜帶兇器而犯之者。
四  結夥三人以上而犯之者。
五  乘火災、水災或其他災害之際而犯之者。
六  在車站或埠頭而犯之者。
前項之未遂犯罰之。
